臺灣新北地方法院刑事判決
111年度訴字第944號
公  訴  人  臺灣新北地方檢察署檢察官
被      告  葉杰泓


指定辯護人  本院公設辯護人姚孟岑  
上列被告因違反毒品危害防制條例案件，經檢察官提起公訴（11
1年度偵字第24856號、111年度偵字第29331號、111年度偵字第2
9332號、111年度偵字第32305號），本院判決如下：
    主  文
葉杰泓犯如附表各編號「主文欄」所示之罪，各處如附表各編號
「主文欄」所示之刑及沒收，應執行有期徒刑參年陸月。
    事  實
一、葉杰泓明知甲基安非他命為毒品危害防制條例第2條第2 項
    第2 款明定之第二級毒品，不得非法持有、販賣，竟意圖營
    利，基於販賣第二級毒品甲基安非他命之犯意，持用OPPO廠
    牌之行動電話1支（IMEI碼：000000000000000號）作為販賣
    毒品之聯絡工具，於如附表各編號所示之時間、地點，以所
    示之方式、價格，分別聯絡、販賣第二級毒品甲基安非他命
    與林承儒、游國宗、李文雄、許家榮、吳和融等人。
二、案經臺北市政府警察局北投分局報告臺灣新北地方檢察署檢
    察官偵查起訴。
    理  由
壹、程序部分
一、按被告以外之人於審判外之言詞或書面陳述，除法律有規定
    者外，不得作為證據；又被告以外之人於審判外之陳述，雖
    不符合同法第159 條之1 至第159 條之4 之規定，但經當事
    人於審判程序同意作為證據，法院審酌該言詞陳述或書面陳
    述作成時之情況，認為適當者，亦得為證據；又當事人、代
    理人或辯護人於法院調查證據時，知有第159 條第1 項不得
    為證據之情形，而未於言詞辯論終結前聲明異議者，視為有
    前項之同意，刑事訴訟法第159 條第1 項及第159 條之5 分
    別定有明文。此係基於證據資料愈豐富，愈有助於真實發現
    之理念，酌採當事人進行主義之證據處分權原則，並強化言
    詞辯論主義，透過當事人等到庭所為之法庭活動，在使訴訟
    程序順暢進行之要求下，承認傳聞證據於一定條件內，得具
    證據適格。其中第2 項之「擬制同意」，因與同條第1 項之
    明示同意有別，實務上常見當事人等係以「無異議」或「沒
    有意見」表示之，斯時倘該證據資料之性質，已經辯護人閱
    卷而知悉，或自起訴書、第一審判決書之記載而了解，或偵
    查、審判中經檢察官、審判長、受命法官、受託法官告知，
    或被告逕為認罪答辯或有類似之作為、情況，即可認該相關
    人員於調查證據時，知情而合於擬制同意之要件（最高法院
    106 年度台上字第3166號、105 年度台上字第2801號、99年
    度台上字第4817號判決參照）。本判決下列認定事實所引用
    卷證之所有供述證據，均經依法踐行調查證據程序，檢察官
    、被告葉杰泓及其辯護人俱未主張排除前開供述證據之證據
    能力（見本院111 年度訴字第944號卷，下稱本院卷，第23
    頁，第51至59頁），且迄於本院言詞辯論終結前均未表示異
    議，本院審酌前開證據資料製作時之情況，尚無違法不當及
    證明力明顯過低之瑕疵，亦無顯有不可信之情況或不得作為
    證據之情形，且均與本案具關聯性，認以之作為證據應屬適
    當，故揆諸上開規定及說明，認上揭證據資料均有證據能力
    。
二、至其餘憑以認定被告犯罪事實之本判決下列所引各項非供述
    證據，查無違反法定程序取得之情，依同法第158條之4規定
    反面解釋，亦均有證據能力。
貳、有罪部分
一、認定事實所憑之證據及理由
  ㈠前揭犯罪事實，業據被告於偵查、本院準備程序及審理時均
    坦承不諱（見臺灣新北地方檢察署111 年度偵字第號24856
    卷，下稱偵卷，第201至207頁；本院卷第22頁、第60頁），
    核與證人即購毒者林承儒、游國宗、李文雄、許家榮、吳和
    融於偵查時證述之內容大致相符（林承儒、游國宗、李文雄
    、許家榮、吳和融之證述詳見附表各編號「證據及其卷面位
    置」欄位所示），並有指認犯罪嫌疑人紀錄表、通訊軟體LI
    NE對話記錄翻拍照片（被告與證人李文雄、許家榮、吳和融
    、游國宗間之對話紀錄）、監視器錄影翻拍畫面（被告與證
    人林承儒見面並交易毒品之畫面）（卷面位置均詳見附表「
    證據及其卷頁位置」欄位所示）；復有OPPO廠牌R17行動電
    話1支（IMEI碼：000000000000000號）扣案可憑，有本院11
    1年度聲搜字第859號搜索票、臺北市政府警察局北投分局搜
    索扣押筆錄、扣押物品目錄表等附卷可稽（見偵卷第89至99
    頁）。是前揭證據均足以作為被告自白之補強，足認被告上
    開任意性自白與事實相符，堪信屬實。
  ㈡按販賣毒品之所謂販賣行為，係行為人基於營利之目的，而
    販入或賣出毒品而言。販賣毒品者，其主觀上須有營利之意
    圖，且客觀上有販賣之行為即足構成，至於實際上是否已經
    獲利則非所問。即於有償讓與他人之初，係基於營利之意思
    ，並著手實施，而因故無法高於購入之原價出售，最後不得
    不以原價或低於原價讓與他人時，仍屬販賣行為。必始終無
    營利之意思，縱以原價或低於原價有償讓與他人，方難謂為
    販賣行為，而僅以轉讓罪論處（最高法院106 年度台上字第
    865 號、105 年度台上字第1684號判決參照）。次按販賣毒
    品係違法行為，亦無公定價格，可任意分裝增減份量及純度
    ，且每次買賣之價格、數量，亦隨時依雙方之關係深淺、資
    力、需求量、對行情之認知、來源是否充裕、查緝是否嚴緊
    、購買者被查獲時供出來源之可能風險評估等因素，而異其
    標準，故常機動調整，非可一概而論。從而，販賣之利得，
    除非經行為人詳細供出其販賣毒品之進價及售價，且數量俱
    臻明確外，實難察得其具體得利之實情；然販賣者從價差或
    量差中牟利，方式雖異，惟其販賣之目的在於意圖營利則屬
    同一。是舉凡有償交易，除足以反證其確係另基於某種非圖
    利本意之關係外，尚難祇因無法查悉其精確之販入價格，作
    為是否高價賣出之比較，即謂其無營利之意思而阻卻販賣犯
    行之追訴。再者，毒品之價格不低，取得不易，苟無利可圖
    ，應無甘冒被查緝法辦之風險，平白無端轉讓他人，而有從
    中賺取價差或量差以牟利之意圖（最高法院106 年度台上字
    第1229號、105 年度台上字第2185號、105 年度台上字第73
    8 號判決均同此見解）。是被告販賣第二級毒品甲基安非他
    命之犯罪過程中，既分別向證人林承儒、游國宗、李文雄、
    許家榮、吳和融等人收取金錢並交付毒品，此如前述，顯見
    被告確實主觀上具有營利之意圖，而屬販賣行為。
  ㈢綜上所述，本件事證明確，被告上開分別販賣第二級毒品甲
    基安非他命共6 次之犯行均堪以認定，應予依法論科。
二、論罪科刑
  ㈠按甲基安非他命係毒品危害防制條例第2 條第2 項第2 款規
    定之第二級毒品，依法不得販賣、施用、持有，是核被告如
    事實欄一所為，均係犯毒品危害防制條例第4 條第2 項之販
    賣第二級毒品罪。被告販賣第二級毒品前，持有第二級毒品
    之低度行為，均為其販賣第二級毒品甲基安非他命之高度行
    為所吸收，不另論罪。
  ㈢又被告如事實欄一所示之販賣第二級毒品共6 次之犯行，犯
    意各別、行為互殊，應予分論併罰。
  ㈣按犯毒品危害防制條例第4 條至第8 條之罪，於偵查及歷次
    審判中均自白者，減輕其刑。毒品危害防制條例第17條第2 
    項定有明文。查本件被告就其如事實欄一所示販賣第二級毒
    品6 次之犯行，於偵查及本院審理時均自白犯罪，業如前述
    ，均應依上開之規定減輕其刑。
　㈤按毒品危害防制條例第17條第1 項規定為：「犯第4 條至第8
     條、第10條或第11條之罪，供出毒品來源，因而查獲其他
    正犯或共犯者，減輕或免除其刑。」其立法意旨在於鼓勵被
    告具體提供其毒品上游，擴大追查毒品來源，俾有效斷絕毒
    品之供給，以杜絕毒品泛濫，祇須被告願意供出毒品來源之
    上手，因而查獲其他正犯或共犯者，即可邀減輕或免除其刑
    之寬典。所謂「供出毒品來源，因而查獲」，係指被告翔實
    供出毒品來源之具體事證，因而使有偵查（或調查）犯罪職
    權之公務員知悉而對之發動偵查（或調查），並因而查獲者
    而言。而其中所言「查獲」，除指查獲該其他正犯或共犯外
    ，並兼及被告所指其毒品來源其事（最高法院110 年度台上
    字第5969號、110年度台上字第5362號判決參照）。經查，
    被告為警查獲之翌日（111年6月14日）即有供出本件所販賣
    之第二級毒品甲基安非他命之來源為通訊軟體LINE暱稱為「
    李采玲」之「李佩芬」，並經被告指認無訛，經員警循線進
    行調查後於111年7月20日以李佩芬違反毒品危害防制條例案
    件移送臺灣新北地方檢察署等情，有臺北市政府警察局北投
    分局111年8月15日北市警投分刑字第1113024137號函暨移送
    書在卷可憑（見本院卷第69至75頁），復觀諸「李佩芬」販
    賣第二級毒品甲基安非他命與被告之時間點與本件被告所涉
    販賣第二級毒品之時間點甚為相近，堪認檢警人員乃因被告
    之供述而查獲毒品來源，是被告就上開犯行，符合毒品危害
    防制條例第17條第1 項要件，應依該條規定，減輕其刑，並
    依法遞減輕其刑。
  ㈥爰審酌被告不思依循正軌牟利，竟無視政府反毒政策及宣導
    而販賣第二級毒品甲基安非他命，對於甲基安非他命施用者
    來源之提供有所助長，影響所及，非僅人之生命、身體將可
    能受其侵害，社會、國家之法益亦不能免，為害之鉅，當非
    個人一己之生命、身體法益所可比擬，自應嚴厲規範，惟念
    及被告販賣甲基安非他命之所得金額非鉅，且販賣毒品之次
    數僅6 次、對象僅5人，犯罪期間非長久，又其事後已坦承
    所有犯行，具有悔意，犯後態度良好，又考量被告之素行（
    包含前開累犯部分）暨其之智識程度、犯罪之動機、目的、
    手段等一切情狀，分別量處如附表各編號「主文」欄位以及
    主文所示之刑；另參酌被告販賣第二級毒品既遂6 次之同質
    性高、數罪併罰之限制加重與多數犯罪責任遞減原則，乃分
    別量處如主文所示之刑，並定應執行之刑，以示懲儆。
三、沒收
　㈠供犯罪所用之物　
　  扣案之OPPO廠牌R17行動電話1支（IMEI碼：00000000000000
    0號），係被告所有，且係被告如附表各編號所示之與購毒
    者林承儒、游國宗、李文雄、許家榮、吳和融聯繫販賣毒品
    所用，業據被告於本院準備程序時供述在卷（見本院卷第23
    頁、第60頁），是該行動電話應依毒品危害防制條例第19條
    第1 項規定，宣告沒收之。
　㈡犯罪所得
　　本件被告於如附表編號2至5所示之時間、地點，販賣第二級
    毒品甲基安非他命與游國宗、李文雄、許家榮、吳和融各１
    次，並分別取得如附表編號2至5所示之價金，均為被告之犯
    罪所得，且前開犯罪所得並未扣案，自應依刑法第38條之1 
    第1 項前段、第3 項之規定，分別在被告各次販賣毒品項下
    宣告沒收，並諭知於全部或一部不能沒收或不宜執行沒收時
    ，追徵其價額。又被告如附表編號1、6所示之犯行並未取得
    價金，故不予宣告沒收，併此敘明。　
  ㈢至扣案之第二級毒品甲基安非他命3包、玻璃球4個、安非他
    命吸食器1組、電子磅秤2個、夾鏈袋1批、安非他命使用之
    吸管3支等物，雖被告於警詢時自承該扣案物均為其所有，
    然為其施用毒品所用，有被告之警詢及審理筆錄在卷（見偵
    卷第16頁，本院卷第60頁），且本件起訴意旨就此部分全無
    任何舉證證明或釋明該等扣案物或毒品與被告本件販賣第二
    級毒品有何關聯，是前開扣案之物，自亦均不予宣告沒收，
    應由檢察官另行單獨聲請宣告沒收銷燬或為適當處理。
  ㈣末按刑法修正後雖將沒收之定位自「從刑」變更為具獨立性
    之法律效果，與「主刑」已不具附從性而有不可割裂之關係
    ，但亦屬應滿足構成要件所生之法律效果，因之，為表明與
    犯罪事實連結之情形俾彰顯所由來之依據，是乃就個別沒收
    （含追徵）仍循往例於與之相關犯罪事實所構成之罪名、刑
    罰後併予宣告；又被告本件犯行固經宣告多數沒收、追徵，
    然按「宣告多數沒收者，併執行之」，刑法第40條之2 第1
    項定有明文，且修正後刑法既認沒收並非從刑，即應由檢察
    官依刑法第40條之2 第1 項規定併執行之，故不再於主文為
    合併沒收、追徵之諭知，附此敘明。
據上論斷，應依刑事訴訟法第299 條第1 項前段，判決如主文（
本案採判決精簡原則，僅引述程序法條）。
本案經檢察官黃國宸提起公訴，檢察官陳炎辰到庭執行職務。
中　　華　　民　　國　　111 　年　　9 　　月　　28　　日
                  刑事第五庭    審判長法  官   胡堅勤
                                      法  官   王筱維
                                      法  官   賴昱志
以上正本證明與原本無異。
如不服本判決應於收受送達後20日內向本院提出上訴書狀，並應
敘述具體理由；如未敘述上訴理由者，應於上訴期間屆滿後20日
內向本院補提理由書（均須按他造當事人之人數附繕本）「切勿
逕送上級法院」。
                                      書記官    傅淑芳
中　　華　　民　　國　　111 　年　　9 　　月　　28　　日
附錄本案所犯法條全文
毒品危害防制條例第4條
製造、運輸、販賣第一級毒品者，處死刑或無期徒刑；處無期徒
刑者，得併科新臺幣 3 千萬元以下罰金。
製造、運輸、販賣第二級毒品者，處無期徒刑或 10 年以上有期
徒刑，得併科新臺幣 1 千 5 百萬元以下罰金。
製造、運輸、販賣第三級毒品者，處 7 年以上有期徒刑，得併
科新臺幣 1 千萬元以下罰金。
製造、運輸、販賣第四級毒品者，處 5 年以上 12 年以下有期
徒刑，得併科新臺幣 5 百萬元以下罰金。
製造、運輸、販賣專供製造或施用毒品之器具者，處 1 年以上
7 年以下有期徒刑，得併科新臺幣 1 百 50 萬元以下罰金。
前五項之未遂犯罰之。

附表：
編號 購買毒品之人 交易時間、地點 交易價格（單位：新臺幣）及毒品數量    交易方式   證據及其卷頁位置      主文 一 林承儒 111年5月29日23時許 7,200元 林承儒以通訊軟體Messenger與葉杰泓聯繫，雙方於左列時間、地點見面，葉杰泓交付左列毒品與林承儒後完成交易，並同意林承儒此次購毒價金7,200元暫先賒帳，迄未收款 ⒈證人林承儒於偵查中之證述（偵24856卷第295至305頁）。 ⒉被告於警詢、偵查中及本院準備程序、審理時之供述（偵24856卷第24至25頁、第203頁、第219至222頁、本院卷第22、60頁）。 ⒊臺北市警察局北投分局偵查報告（他卷第5至24頁） ⒋被告葉杰泓手機通訊軟體Messenger與證人林承儒對話內容翻拍照片11張（偵24856卷第287至292頁） ⒌監視器錄影翻拍畫面2張（偵24856卷第24頁） 葉杰泓販賣第二級毒品，處有期徒刑貳年拾月；扣案ＯＰＰＯ廠牌Ｒ１７行動電話壹支（ＩＭＥＩ碼：○○○○○○○○○○○○○○○號）沒收。   新北市○○區○○街000巷0弄0號5樓之樓梯間 第二級毒品甲基安非他命4公克    二  游國宗 111年5月30日1時許 9,000元 游國宗以通訊軟體LINE與暱稱「葉宏」之葉杰泓聯繫，雙方於左列時間、地點見面，葉杰泓交付左列毒品與游國宗，並向游國宗收取700元現金後完成交易，並同意游國宗此次購毒價金8,300元暫先賒帳，迄未收款    ⒈證人游國宗於警詢及偵查中之證述（他卷第25至31頁、第41至46頁、第77至79頁） ⒉被告於警詢、偵查中及本院準備程序、審理時之供述（偵24856卷第22至23頁、第201至203頁、第219至222頁、本院卷第22、60頁） ⒊臺北市警察局北投分局偵查報告（他卷第5至24頁） ⒋證人游國宗111 年5月31日指認犯罪嫌疑人紀錄表（他卷第33至36頁）　 ⒌證人游國宗手機通訊軟體LINE與暱稱「葉宏」之被告葉杰泓對話內容翻拍照片23張（他卷第47至58頁） ⒍證人游國宗繪製之被告葉杰泓住家平面圖（他卷第67頁） 葉杰泓販賣第二級毒品，處有期徒刑貳年拾月；扣案ＯＰＰＯ廠牌Ｒ１７行動電話壹支（ＩＭＥＩ碼：○○○○○○○○○○○○○○○號）沒收；未扣案之犯罪所得新臺幣柒佰元沒收，於全部或一部不能沒收或不宜執行沒收時，追徵其價額。   新北市○○區○○街000巷0弄0號5樓之樓梯間 第二級毒品甲基安非他命5公克    三 李文雄 111年5月30日17時許 1,000元 李文雄以通訊軟體LINE與葉杰泓聯繫，雙方於左列時間、地點見面，葉杰泓交付左列毒品與李文雄後完成交易。李文雄並於111年6月4日12時28分許轉帳此次購毒價金1,000元至葉杰泓之第一銀行帳號000-00000000000號帳戶。 ⒈證人李文雄於警詢及偵查中之證述（偵32305卷第7至16頁、偵32305卷第115至118頁） ⒉被告於警詢、偵查中及本院準備程序、審理時之供述（偵24856卷第30頁、第207頁、第219至222頁、偵32305卷第63至65頁、本院卷第22、60頁） ⒊臺北市警察局北投分局偵查報告（他卷第5至24頁） ⒋被告葉杰泓指111 年7月14日認犯罪嫌疑人紀錄表（偵32305卷第67至70頁） ⒌被告葉杰泓手機通訊軟體LINE與暱稱「時尚風格文」之證人李文雄對話紀錄擷圖15張（偵24856卷第65至72頁） ⒍中國信託銀行自動櫃員機交易明細表翻拍 照片1張（偵24856卷第72頁） ⒎李文雄申設之中華郵政帳號0000000-0000000 號帳戶客戶基本資料、客戶歷史交易清單（偵32305卷第121至125頁） 葉杰泓販賣第二級毒品，處有期徒刑貳年柒月；扣案ＯＰＰＯ廠牌Ｒ１７行動電話壹支（ＩＭＥＩ碼：○○○○○○○○○○○○○○○號）沒收；未扣案之犯罪所得新臺幣壹仟元沒收，於全部或一部不能沒收或不宜執行沒收時，追徵其價額。   新北市○○區○○街000巷0弄0號5樓 第二級毒品甲基安非他命0.5公克    四 許家榮 111年6月3日10至12許間 1,600元 許家榮以通訊軟體LINE與葉杰泓聯繫，雙方於左列時間、地點見面，葉杰泓交付左列毒品與許家榮，並向許家榮收取1,600元現金後完成交易。 ⒈證人許家榮於警詢及偵查中之證述（偵29332卷第9至20頁、第129至135頁） ⒉被告於偵查中及本院準備程序、審理時之供述（偵24856卷第313至315頁、本院卷第22、60頁） ⒊臺北市警察局北投分局偵查報告（他卷第5至24頁） ⒋被告葉杰泓之指認犯罪嫌疑人紀錄表（偵24856卷第43至46頁） ⒌被告葉杰泓手機通訊軟體LINE與暱稱「阿榮哥」之證人許家榮對話紀錄擷圖14張（偵24856卷第58至64頁） 葉杰泓販賣第二級毒品，處有期徒刑貳年柒月；扣案ＯＰＰＯ廠牌Ｒ１７行動電話壹支（ＩＭＥＩ碼：○○○○○○○○○○○○○○○號）沒收；未扣案之犯罪所得新臺幣壹仟陸佰元沒收，於全部或一部不能沒收或不宜執行沒收時，追徵其價額。   新北市○○區○○路000號之紫虹汽車旅館 第二級毒品甲基安非他命1公克    五 吳和融 111年6月6日22時許 3,000元 吳和融以通訊軟體LINE與葉杰泓聯繫，雙方於左列時間、地點見面，葉杰泓交付左列毒品與許家榮，並向許家榮收取3,000元現金後完成交易。 ⒈證人吳和融於警詢及偵查中之證述（偵29331卷第9至23頁、第143至149頁） ⒉被告於警詢、偵查中及本院準備程序、審理時之供述（偵24856卷第28至29頁、第205頁、第219至222頁、本院卷第22、60頁） ⒊臺北市警察局北投分局偵查報告（他卷第5至24頁） ⒋被告葉杰泓之指認犯罪嫌疑人紀錄表（偵24856卷第39至42頁） ⒌被告葉杰泓手機通訊軟體LINE與暱稱「和融」之證人吳和融對話紀錄擷圖11張（偵24856卷第73至78頁） ⒍證人吳和融手機通訊軟體LINE與暱稱「葉宏」之被告葉杰泓對話紀錄擷圖9張（偵29331卷第49至53頁） 葉杰泓販賣第二級毒品，處有期徒刑貳年柒月；扣案ＯＰＰＯ廠牌Ｒ１７行動電話壹支（ＩＭＥＩ碼：○○○○○○○○○○○○○○○號）沒收；未扣案之犯罪所得新臺幣參仟元沒收，於全部或一部不能沒收或不宜執行沒收時，追徵其價額。   臺北市內湖區金湖路附近之統一超商 第二級毒品甲基安非他命1.4公克    六 許家榮 111年6月8日17時許 1,800元 許家榮以通訊軟體LINE與葉杰泓聯繫，雙方於左列時間、地點見面，葉杰泓交付左列毒品與許家榮，並同意許家榮此次購毒價金1,800元暫先賒帳，迄未收款 ⒈證人許家榮於警詢及偵查中之證述（偵29332卷第9至20頁、第129至135頁） ⒉被告於警詢、偵查中及本院準備程序、審理時之供述（偵24856卷第29至30頁、第205至207頁、第219至222頁、本院卷第22、60頁） ⒊臺北市警察局北投分局偵查報告（他卷第5至24頁） ⒋被告葉杰泓之指認犯罪嫌疑人紀錄表（偵24856卷第43至46頁） ⒌被告葉杰泓手機通訊軟體LINE與暱稱「阿榮哥」之證人許家榮對話紀錄擷圖14張（偵24856卷第58至64頁） 葉杰泓販賣第二級毒品，處有期徒刑貳年柒月；扣案ＯＰＰＯ廠牌Ｒ１７行動電話壹支（ＩＭＥＩ碼：○○○○○○○○○○○○○○○號）沒收。   新北市○○區○○街000巷0弄0號5樓之樓梯間 第二級毒品甲基安非他命1公克